臺灣高雄地方法院刑事判決　　　　　　　96年度易字第1664號
公　訴　人　臺灣高雄地方法院檢察署檢察官
被　　　告　甲○○
上列被告因竊盜案件，經檢察官提起公訴（96年度偵字第13090
號），本院判決如下︰
    主  文
甲○○無罪。
    理  由
一、公訴意旨略以：被告甲○○前因竊盜案件，經法院判處有期
    徒刑10月確定，又因竊盜、公共危險案件，經法院判處有期
    徒刑8 月、3 月，應執行有期徒刑10月確定，上開案件並經
    法院裁定應執行1 年6 月確定，於民國94年12月31日縮短刑
    期執行完畢。仍未悔改，復意圖為自己不法之所有，於96年
    3 月14日18時許，在高雄市前鎮區鎮○○路57號前，竊取陳
    秀君所有、車號UGT-479 號機車一部，得手後留供己用，嗣
    於96年5 月1 日17時27分，甲○○騎乘上開機車行經高雄市
    小港區○○路與東亞南路口時為警查獲，並取回上述失竊之
    車號UGT-479 號機車一部，因認被告所為係犯行法第320 條
    第1項之竊盜罪嫌。
二、按被告未經審判證明有罪確定前，推定其為無罪；犯罪事實
    ，應依證據認定之，無證據不得認定犯罪事實。又不能證明
    被告犯罪者，應諭知無罪之判決，刑事訴訟法第154 條、第
    301 條第1 項分別定有明文。次按，認定犯罪事實所憑之證
    據，雖不以直接證據為限，間接證據亦包括在內，然而無論
    直接證據或間接證據，其為訴訟上之證明，須於通常一般人
    均不致有所懷疑，而得確信其為真實之程度者，始得據為有
    罪之認定，倘其證明尚未達到此一程度，而有合理之懷疑存
    在時，即難遽採為不利被告之認定，最高法院著有76年臺上
    字第4986號判例可資參照。又依刑事訴訟法第161 條第1 項
    規定，檢察官就被告犯罪事實，應負舉證責任，並指出證明
    之方法。因此，檢察官對於起訴之犯罪事實，應負提出證據
    及說服之實質舉證責任。倘其所提出之證據，不足為被告有
    罪之積極證明，或其指出證明之方法，無從說服法院以形成
    被告有罪之心證，基於無罪推定之原則，自應為被告無罪判
    決之諭知，最高法院亦著有92年臺上字第128 號判例可參。
三、公訴人認被告涉犯前開竊盜罪嫌，無非係以證人即被害人陳
    秀君之夫丙○○於警詢之證述，贓物認領保管單、高雄市政
    府警察局車輛尋獲通報單各1 紙附於警訊卷可稽，另參諸被
    告有多次竊盜前科，為其論罪之依據。訊據被告固不否認曾
    於上揭時、地，騎乘車號UGT- 479機車遭警查獲之事實，惟
    堅詞否認犯有竊盜罪嫌，辯稱：伊平日在前鎮漁港工作，結
    識在遠洋漁船工作之友人「進仔」，因「進仔」見伊每日騎
    乘腳踏車上班不方便，乃於96年4 月中旬出海前，主動將車
    號UGT-497 號機車出借予伊，伊並未竊取該台機車等語。
三、經查：
  (一)證據能力方面：
    按被告以外之人於審判外之言詞或書面陳述，除法律有規定
    者外，不得作為證據，刑事訴訟法第159 條固定有明文，惟
    被告以外之人於審判外之陳述，雖不符同法第159 條之1 至
    之4 規定，而經當事人於審判程序同意作為證據，法院審酌
    該言詞陳述或書面陳述作成時之情況，認為適當者，亦得為
    證據。又當事人、代理人或辯護人於法院調查證據時，知有
    第159 條第1 項不得為證據之情形，而未於言詞辯論終結前
    聲明異議者，視為有前項之同意，此亦據同法159 條之5 規
    定甚明。查本件證人丙○○於警詢中之陳述，及贓物認領保
    管單、高雄市政府警察局車輛尋獲通報單，雖分別為被告以
    外之人於審判外之言詞及書面陳述，屬於傳聞證據，惟檢察
    官及被告於審判程序均同意以上開證人於司法警察調查中所
    為之言詞及書面陳述，作為證據，本院審酌上開言詞及書面
    陳述作成時之證據取得過程並無瑕疵，且與待證事實具有關
    連性等情況，認為適當，應認依刑事訴訟法第159 條之5 第
    1 項之規定，得為證據，而有證據能力。
  (二)實體方面：
  1.上揭車牌號碼UGT-479 號輕型機車為陳秀君所有，於96年3
    月14日下午6 時許，在高雄市○鎮區○○街57號遭人竊取之
    情，業據證人即被害人之夫丙○○於警詢證述屬實，復有高
    雄市政府警察局車輛尋獲通報單各1 紙附於警訊卷可稽，固
    堪認前開機車確係竊盜財產犯罪之贓物無訛。惟按證人丙○
    ○於警訊時僅證述上開機車係於何時、地遭竊，未指證被告
    竊盜該車，亦未陳稱目擊竊盜事實，顯見被害人警訊所述，
    均屬機車遭竊之事後情狀，尚難以其警訊之證述，援引為被
    告觸犯竊盜罪之不利認定。而警卷所附之高雄市政府警察局
    車輛尋獲通報單，亦係被害人車輛遭竊後尋獲之事實，另贓
    物認領保管收據，則僅係表示被害人領回失竊車輛之證明資
    料，若無其他積極證據證明被告犯竊盜罪，均不得僅以被害
    人陳述及卷附車輛尋獲通報單、贓物認領收據，即認定被告
    有竊取上開機車之行為。
  2.按刑事訴訟法第154 條第2 項規定，犯罪事實應依證據認定
    之，無證據不得認定犯罪事實，此一證據裁判及禁止推定罪
    狀原則，並非僅為被告個人之訴訟利益而設，尤其重在發現
    真實以求國家刑罰權之正確行使，若無足可證明被告從事犯
    罪構成要件行為之積極證據，無論假定某一被告犯罪行為，
    而令其自證無罪，藉以過濾及鎖定特定犯罪人，或推測被告
    涉及某項罪名，而依其自辯過程，蒐求該被告生活經歷資料
    ，藉以判斷其究竟有無構成特定犯罪，俱非法之所許。本件
    被告於上開機車失竊以後，雖因騎乘該失竊機車遭警查獲，
    惟其持有該機車之原因，在社會生活經驗上，本有多種可能
    ，或為收受、故買贓物、或為侵占遺失物、或為竊盜等，其
    合理原因非屬單一，尚不能因被告未交待贓物來源、對於來
    源交待不清或交待來源與失竊情節不符，即任意推定其涉有
    竊盜犯嫌，致有違刑事訴訟法證據裁判及禁止推定罪狀原則
    。從而，本件尚乏積極證據足認該機車確為被告所竊取，則
    被告使用該機車之客觀事實，充其量僅得作為其持有財產犯
    罪所得贓物之佐證，尚難僅憑被告持有上開機車等情，即憑
    主觀之推想，將一般經驗上有利被告之其他合理情況逕予排
    除，遽論以竊盜之罪責。公訴人徒以被告持有上開機車，暨
    曾有多次竊盜前科，即以推測或擬制之方法，推認被告於前
    揭時地竊取上開機車，涉有竊盜之犯行云云，尚嫌速斷。
  3.綜上所陳，本件公訴人所提出之證據，及所指出證明之方法
    ，並未達於通常一般之人均不致有所懷疑，而得確信其為真
    實之程度，尚不足使本院形成有罪之確信，形成被告有罪之
    心證，揆諸首揭判例之意旨，應認不能證明被告犯罪，既不
    能證明被告犯罪，自應為無罪之諭知。至被告持有上開機車
    ，是否涉有收受贓物之罪嫌，自應由檢察官另行偵辦，附此
    敘明。
據上論斷，應依刑事訴訟法第301 條第1 項，判決如主文。
本案經檢察官乙○○到庭執行職務。
中　　華　　民　　國　　96　　年　　5 　　月　　30　　日
                  刑事第十二庭  法  官  黃宗揚
以上正本證明與原本無異。
如不服本判決，應於收受送達後10日內向本院提出上訴書狀。
中　　華　　民　　國　　96　　年　　5 　　月　　30　　日
　　　　　　　　　　　　　　　  書記官  王壹理
